臺灣高雄地方法院民事判決　九十三年婚字第一○○三號
　　原　　　告　乙○○
　　被　　　告　甲○○
右當事人間請求離婚事件，本院於民國九十三年十月十三日言詞辯論終結，判決如左
：
    主      文
原告之訴駁回。
訴訟費用由原告負擔。
    事實及理由
一、本件原告起訴主張：原告與被告乃夫妻關係，兩造婚後約定以高雄市○○區○○
    街二一０號四樓之一為共同生活之住所。詎被告婚後不安於室，經常在外流連忘
    返，原告屢以勸諫，被告非惟未予悔改，反而變本加厲，進而於九十三年四月初
    ，因外遇而離家出走，迄今未返回前開住處與原告共同生活。被告此擅自離家之
    舉，已屬惡意遺棄原告之行為，同時已使兩造間之婚姻關係產生無以為繼之重大
    瑕疵，爰依民法第一千零五十二條第一項第五款、第二項之規定，請求擇一為准
    予被告與原告離婚之判決等語。
二、被告則以：九十三年四月間會離家，是因為與原告就生意、及婚姻態度上發生口
    角爭執，並非有外遇。離家後亦常會回家探視家中及市場生意之情況是否正常。
    現今仍希望維持婚姻，同時藉由時間來解決兩造間之歧見等語，資為抗辯。並請
    求判決如主文所示。
三、程序部分：按「婚姻無效、確認婚姻成立或不成立、撤銷婚姻、離婚或夫妻同居
    之訴，得合併提起，或於第一審或第二審言詞辯論終結前，為訴之變更、追加或
    提起反訴。」民事訴訟法第五百七十二條第一項定有明文。本件原告起訴本係請
    求被告履行同居義務，惟其於本院九十三年九月一日言詞辯論期日，聲請變更訴
    之聲明為請求准予兩造離婚，揆諸前開法條說明，原告所為訴之變更，於法尚無
    不合，應予准許，合先敘明。
四、按當事人主張有利於己之事實者，就其事實有舉證責任，民事訴訟法第二百七十
    七條有明文規定；又夫妻互負同居義務，為民法第一千零一條所明定，夫妻之一
    方無正當理由與他方別居，固屬違背同居義務，惟同法第一千零五十二條第一項
    第五款所謂以惡意遺棄他方，不僅須有違背同居義務之客觀事實，並須有拒絕同
    居之主觀事實，始為相當，最高法院四十年台上字第九十一號判例闡釋甚詳。是
    以若僅單純不履行同居之義務，而無廢止夫妻共同生活之企圖，既難謂為惡意，
    即與上開離婚要件尚有未合。次按，有民法第一千零五十二條第一項以外之重大
    事由，難以維持婚姻者，夫妻之一方固請求離婚，而是否為難以維持婚姻之重大
    事由，其判斷標準應指婚姻是否已生破綻而無回復之希望，即不僅須請求之一方
    主觀上已經喪失維持婚姻之意欲，且須客觀上所造成難以維持婚姻之事實，已悖
    於人倫秩序，而達倘處於同一情況之下，任何人均將喪失維持婚姻意欲之程度，
    始足當之。則本件原告起訴請求依民法第一千零五十二條第一項第五款、第二項
    之規定，准與被告離婚，應否准許？就民法第一千零五十二條第一項第五款之主
    張部分，應予審究者，即為被告究有無外遇之事實？而就原告所主張兩造分居之
    事實，是否已足以認定被告已有惡意遺棄原告之意？另同條第二項之主張有無理
    由，爭點即應為就原告離去住所，迄今未歸，是否已構成無法繼續維持婚姻關係
    之重大事由？茲說明本院之判斷如下：
（一）就被告有無惡意遺棄原告之部分：
　(1)原告起訴主張被告自九十三年四月初，即因外遇而離家出走之事實，雖據原告提
　　出照片二紙欲實其說。惟被告於本院審理時，僅自承其確於九十三年四月間離家
　　之事實，惟否認有外遇情事。另原告除前開二紙照片外，已自承無其他證據方法
　　可供本院調查參酌被告究有無外遇之事實（見本院卷第三十一頁）。而由原告所
　　提出之照片觀之，被告雖有與不詳姓名之女子共同唱歌作樂，並拍照留念之事實
　　，且為被告所不否認。惟衡諸社會常情，正常朋友間之交往，於不同之社交場合
　　予以攝影留念，事屬恆有且屢見不鮮，在無其他事證可供參酌之情形下，尚難僅
　　以被告有與其他女子在公開場合一同唱歌並拍照之舉，即認被告確有原告所稱已
　　因外遇而離家遺棄原告之事實存在。
　(2)至被告辯稱當時係因與原告就生意及婚姻態度上有所衝突，進而發生口角方暫時
　　離家，其間亦經常回家探視家中情形及市場蔬果生意之運作是否正常等語，參諸
　　原告於本院庭訊時，自承：被告於（九十三年）八月九日確實有回家，雖不知道
　　被告離家後居住於何處，惟被告有透過朋友告知其目前的工作等語（見本院卷二
　　十五頁）；另證人即與兩造往來之廠商葉順有亦於本院審理期間，來院證述：知
　　悉被告在離家期間曾有返家等語（見本院卷三十四頁）。足證被告雖於九十三年
　　四月間，即離去上開與原告共同生活之住所，惟仍不定時返回前開住處探視。果
　　被告確有惡意遺棄被告之意，當無庸多此一舉而於離開與原告共同居住之處所後
　　，再予返回探視；同時透過友人告知原告其工作之現況。被告此部分之辯詞尚堪
　　採信。被告應係與原告在共同生活之際，因偶發意見衝突，單純暫時不履行同居
　　之義務，而無廢止夫妻共同生活之企圖，而難謂為惡意。依前開論述，即與惡意
　　遺棄之離婚要件尚有未合。
  (3)綜上，原告或因不能證明被告確有外遇之情而有遺棄之惡意及事實；或因被告僅
    係因夫妻間共同生活中無法避免之偶發衝突而暫予分居，並無遺棄之惡意，此部
    分主張准予被告離婚，即無理由。
（二）就原告主張兩造因分居已構成難以維持婚姻之重大事由部分：
  (1)被告係因與原告偶發口角之故，暫時離家而不履行與被告之同居義務，並非惡意
    遺棄，已如前述。然此是否另構成兩造間難以維持婚姻之重大事由？查民法第一
    千零五十二條第二項所謂「重大事由」，須以同條第一項十款要件以外之其他重
    大事由始謂相當，本件原告除主張前述兩造暫時分居之事實外，並無其他重大事
    由之事實上主張。而此部分既非被告惡意遺棄之舉，在無其他重大事由之情形下
    ，原告執此提起離婚之訴，本即不能准許。
  (2)縱單由兩造分居之現況，兩造是否已達於不能維持婚姻關係之程度，亦值斟酌。
    如前所述，是否構成民法第一千零五十二條第二項所稱「難以維持婚姻之重大事
    由」，其判斷標準應指婚姻是否已生破綻而無回復之希望，即不僅需請求之一方
    主觀上已失維持婚姻之意，且在客觀上亦需所造成難以維持婚姻之事實，已悖於
    人倫秩序，而依社會通念，達倘處於同一情況之下，任何人均將喪失維持婚姻意
    欲之程度，始足當之。查本件被告於本院審理期間，已明表示仍希望維持婚姻（
    見本院卷三十一頁）；又其既係因與原告發生口角方離去共同生活之處所，離家
    期間亦不定期、間歇性地返回前開住處探視，佐以兩造分居之時間，迄今僅半年
    餘，依通常觀念，尚難認目前兩造間已生無法回復婚姻本質即和諧共同生活之破
    綻，同時亦不存在無法維持婚姻之客觀事實。原告依民法第一千零五十二條第二
    項規定請求離婚，洵屬無據，亦應予駁回。
五、結論：本件原告之訴為無理由，並依民事訴訟法第七十八條，判決如主文。
中　　　華　　　民　　　國　　九十三　　年　　　十　　　月　　　二十　　日
                                    臺灣高雄地方法院家事法庭
~B法　　　官　李怡諄
右為正本，係照原本作成。
如不服本判決，應於送達後廿日內，向本院提出上訴狀並表明上訴理由，如於本判決
宣示後送達前提起上訴者，應於判決送達後十日內補提上訴理由書（須附繕本）。
中　　　華　　　民　　　國　　九十三　　年　　　十　　　月　　 二十　　 日
~B法院書記官　李憶如
